---
title: "Notebook Estadística"
output: html_notebook
---
# Indice

1. [Introduccion a R](#section-1)
    a. [Sintaxis basica](#section-1-1)
    b. [Tipos de objetos](#section-1-2)
    c. [Cadenas](#section-1-3)
    d. [Vectores](#section-1-4)
    e. [Introducir valores por teclado](#section-1-5)
    f. [Listas](#section-1-6)
    g. [Matrices](#section-1-7)
    h. [Arrays](#section-1-8)
    i. [Data Frames](#section-1-9)
    j. [Operadores (Aritmeticos, relacionales y logicos)](#section-1-10)
2. [Estructuras de control](#section-2)
    a. [Estructuras condicionales](#section-2-1)
    b. [Estructuras secuenciales](#section-2-2)
    c. [Funciones](#section-2-3)
3. [Interfaces de datos](#section-3)
    a. [Archivos CSV](#section-3-1)
    b. [Archivos Rdata](#section-3-2)
    c. [Archivos txt](#section-3-3)


# Introduccion a R {#section-1}
RStudio es un entorno de desarrollo integrado (IDE) para el lenguaje de programación R, 
y nos permite obtener documentación sobre los comandos.
```{r}
?plot #ayuda general
??plot #ayuda concreta
help(plot)
```
Podemos limpiar el workspace y terminal con los siguientes comandos:
```{r}
rm(list = ls())
cat("\014") # Equivale a Ctrl + L
```

## Sintaxis basica {#section-1-1}
Para definir variable
```{r}
myString = "Hola mundo!"
myString <- "Hola mundo!"
```
Para visualizar el valor de una variable
```{r}
print(myString)
```
Para ver todas las variables disponibles
```{r}
print(ls())
print(ls(all.name = TRUE))
```
Para eliminar variables
```{r}
rm(myString)
```

## Tipos de objetos {#section-1-2}
* Logicos
    + v <- TRUE
* Numericos
    + v <- 23.5
* Enteros
    + v <- 2L
* Complejos
    + v <- 2+5i
* Caracteres
    + v <- "TRUE"
* Raw o hexadecimal
    + v <- charToRaw("Hello")
También podemos ver de que tipo es una variable
```{r}
v <- 2+5i
class(v)
```
## Cadenas {#section-1-3}
Con cat tambien podemos visualizar variables, pero a su vez podemos concatenar cadenas u otras variables 
```{r}
myString <- "Hola mundo!"
cat("Numero de caracteres", nchar(myString))
```
Convertir a mayusculas o minususculas
```{r}
print(toupper(myString))
print(tolower(myString))
```
Extraer subcadenas
```{r}
result <- substring("Extract", 5, 7)
print(result)
```
#### Formatear cadenas
```{r}
# Redondear
result <- format(23.123456789, digits = 4)
print(result)
```
```{r}
# Numero minimo de decimles
result <- format(23.47, nsmall = 5)
print(result)
```
```{r}
# Espacios en blanco a la izquierda
result <- format(13.7, width = 6)
print(result)
```

```{r}
# Justificacion (l-left) (c-center)
result <- format("Hello", width = 8, justify = "c")
print(result)
```

## Vectores {#section-1-4}
La funcion c() combina los elementos que indicamos en un vector, fuerza que todos los elemenos sean de tipo caracter
```{r}
# Definicion de los vectores
apple <- c('red','green','yellow')
colors <- c('red','green','orange')
print(apple)
```
```{r}
incid <-c (123,89,142,118,109) #vector con 5 elementos
names(incid) <- c(1:5) # Enumeramos la posiciones del vector
names(incid) <- seq(1,5) # De forma secuencial
names(incid) <-c ("Mon","Tue","Wed","Thu","Fri") # También se puede hacer con literales
incid
incid>110 # Comprobar si existen valores mayores a 110 (true o false)
sum(incid>110) # Numero de mayores que 110
sum(incid[incid>110]) # Sumatorio de los mayores que 110
```
```{r}
# Acceder a una de las posiciones
t <- c("Sun","Mon","Tue","Wed","Thurs","Fri","Sat")
u <- t[c(2,3,6)]
print(u)
u[1]
u[-1]
```
```{r}
# Para ver el tipo de objetos contiene un vectore
print(class(apple))
```
```{r}
# Comprobar si un elemento pertecene al vector
color <- 'orange'
print(color %in% apple)
print(color %in% colors)
```
```{r}
# Crear una secuencia de nuemeros o letras
vector <- 1:10
vector <- LETTERS[1:5]
print(vector)
```
```{r}
# Ordenar vectores
v <- c(3,8,4,5,0,11, -9, 304)
sort.result <- sort(v)
print(sort.result)
```
```{r}
# Para ordenar de forma descendiente
revsort.result <- sort(v, decreasing = TRUE)
print(revsort.result)
```

## Introducir valores por teclado {#section-1-5}
Con la orden scan podemos introducir valores por teclado, pulsar dos veces para finalizar.
```{r}
incid2<-scan()
names(incid2)<-names(incid)
incidT<-c(incid,incid2)
incidT
```

## Listas {#section-1-6}
```{r}
# Para definir una lista
list <- list(c(2,5,3),21,3,sin)
print(list)
```
```{r}
# Acceder a las posiciones
print(list[2])
```
```{r}
# Añadir al final de la lista
list[5] <- "New element"
print(list)
```
```{r}
# Combinar listas
list1 <- list(1,2,3)
list2 <- list("Sun","Mon","Tue")
merged.list <- c(list1,list2)
print(merged.list)
```
```{r}
# Convertir una lista a vector
v1 <- unlist(list)
print(v1)
```
## Matrices {#section-1-7}
```{r}
M = matrix( c('a','a','b','c','b','a'), nrow = 2, ncol = 3, byrow = TRUE)
print(M)
# Acceder el elemento en la secundo columna de la primera fila
print(M[1,3])
```
```{r}
# Acceder una fila
print(M[2,])
```
```{r}
# Acceder una columna
print(M[,3])
```

## Arrays {#section-1-8}

## Data frames {#section-1-9}
```{r}
# Podemos tener diferente tipos de datos para cada columna
BMI <- 	data.frame(
  gender = c("Male", "Male","Female"), 
  height = c(152, 171.5, 165), 
  weight = c(81,93, 78),
  Age = c(42,38,26)
)
print(BMI)
```
```{r}
# Extraer columnas
result <- data.frame(BMI$height)
print(result)
```
## Operadores (Aritmeticos, relacionales y logicos {#section-1-10}
Operadores aritmeticos
```{r}
# Para vectores de mismo tamaño, si realizamos una operacion con
# vectores de distinto tamaño, los elementos del vector mas pequeño son reciclados (duplicados)
v <- c(2,5.5,6)
t <- c(8, 3, 4)
print(v+t)
print(v-t)
print(v*t)
print(v/t)
print(v%%t)
print(v^t)
```
Operadores relacionales
```{r}
v <- c(2,5.5,6,9)
t <- c(8,2.5,14,9)
print(v>t)
print(v>=t)
print(v==t)
print(v!=t)
```
Operadores logicos
```{r}
v <- c(3,1,TRUE,2+3i)
t <- c(4,1,FALSE,2+3i)
# TRUE si los elementos de ambos vectores son true
print(v&t)
```


# Estructuras de control {#section-2}
## Estructuras condicionales {#section-2-1}
```{r}
# IF
x <- 30L
if(is.integer(x)) {
  print("X es un entero")
} else {
  print("X no es un entero")
}
```
```{r}
# Switch
x <- switch(
  3,
  "first",
  "second",
  "third",
  "fourth"
)
print(x)
```
## Estructuras repetitivas{#section-2-2}
```{r}
# Repeat
v <- c("Hello","loop")
cnt <- 2

repeat {
  print(v)
  cnt <- cnt+1
  
  if(cnt > 5) {
    break
  }
}
```
```{r}
# Bucle while
v <- c("Hello","while loop")
cnt <- 2

while (cnt < 7) {
  print(v)
  cnt = cnt + 1
}
```
```{r}
# Bucle for
v <- LETTERS[1:4]
for ( i in v) {
  print(i)
}
```
## Funciones {#section-2-3}
```{r}
# Definir funcion que muestra las raices de una secuencia
myFunction <- function(a) {
  for(i in 1:a) {
    b <- i^2
    print(b)
  }
}
```
```{r}
# Llamada a funcion
myFunction(6)
```

# Interfaces de datos {#section-3}
En R podemos leer y guardar datos en distinto formatos de archivo.

Lo primero que vamos a hacer es identificar el directorio de trabajo:

> print(getwd())

Podemos cambiar el directorio de trabajo

> setwd("/C/something/R")

## Archivos CSV {#section-3-1}
Utilizaremos la funcion read.csv() que nos devuelve los datos en formato Data frame.

```{r}
data <- read.csv("Datos.csv")
print(data)
```

Analizando el archivo CSV
```{r}
# Podemos ver cuantas columnas y filas tiene
print(ncol(data))
print(nrow(data))
# Obtener la persona con mayor salario.
retval <- subset(data, salary == max(salary))
print(retval)
```
Para escribir a un archivo CSV
> write.csv()


## Archivos Rdata {#section-3-2}
```{r}
load(Datos.Rdata) # Para cargar un archivo Rdata
save(incid, file="incid.Rdata") # Para guardar datos
```

## Archivos txt {#section-3-2}
```{r}
# Para cargar archivos de texto lo aremos con la funcion scan
espera<-scan(file = "espera.txt")
# Obtenemos información sobre los datos que hemos cargado
# Muestra el valor mas pequeño, grande, mediana, media, 1 y 3 cuartil
summary(espera)
```

